【裁判字號】    92,上訴,2032
【裁判日期】    921217
【裁判案由】    強盜等
【裁判全文】
臺灣高等法院臺中分院刑事判決          民國九十二年度上訴字第二○三二號
    上  訴  人
    即  被  告  乙○○
    選任辯護人  徐鼎賢
    上  訴  人
    即  被  告  丁○○
    選任辯護人  郭林勇
                陳惠玲
右上訴人等因強盜等案件，不服臺灣臺中地方法院中華民國九十二年九月三日第一審
判決（民國九十一年度訴字第二九四九號，起訴案號：臺灣臺中地方法院檢察署民國
九十一年度偵字第一五四九七號），提起上訴，本院判決如左：
    主      文
上訴駁回。
    事      實
一、丁○○、乙○○與甲○○三人均任職「主來實業有限公司」為同事之關係，詎丁○○與乙○○二人均僅因一時經濟上週轉困難缺錢花用，竟萌共同基於意圖為自
    己不法所有之犯意聯絡與行為分擔，於民國（下同）九十一年八月四日下午二時
    十分許，由乙○○提議計劃並先行購買小瓶黑牌「約翰走路」洋酒三瓶（未準備
    任何小菜），前往丁○○與甲○○共同居住之臺中市○區○○街一二四號八樓之
    一之公司宿舍內，隨即由與甲○○同住之丁○○倒酒佯稱欲一同飲酒聊天，乃勸
    邀同住之甲○○前來一同飲酒聊天，丁○○即利用甲○○尚於房間內熨燙衣物之
    際，先將不詳成份之昏迷藥物羼入所倒之酒杯內加以稀釋，且復為防止誤飲，丁○○乃另行在羼有藥劑之酒杯上加上鐵蓋覆蓋在酒杯上，嗣再經丁○○一再催趕
    後，甲○○即走到客廳，乙○○、丁○○二人即勸邀甲○○稱：「慢來者要喝三
    杯」，並要求甲○○大口飲下加蓋鐵蓋酒杯內之酒，迨約五分鐘後，甲○○即因
    該不詳成份之藥劑效力發生因而昏迷，至使甲○○達於不能抗拒之程度後，隨即
    由乙○○取走屬甲○○所有皮包一只【內有新臺幣（下同）九千二百元、郵局、
    合作金庫、臺灣土地銀行金融卡各一張及發卡銀行為國泰商業銀行、世華聯合商
    業銀行、遠東國際商業銀行（尚未開卡）之信用卡各一張與機車駕照一張、健保
    卡一張、機車強制險保險卡一張（此機車駕照一張、健保卡一張及機車強制險保
    險卡一張等為公訴人起訴書所漏未記載）等物】。迨得手後，乙○○即夥同丁○○一同駕駛機車離開現場，並由丁○○搭載乙○○一同前往位在同市區之全虹企
    業股份有限公司、ＮＯＶＡ電腦廣場內之建中通信有限公司等特約商店，並由乙○○持屬甲○○所有一身專屬之信用卡（發卡銀行為世華聯合商業銀行、卡號：
    0000－0000－0000－0000）前往各該特約商店，連續於同年月
    四日下午四時三十六分、同日下午七時四分，先後二次施用詐術冒充「甲○○」
    之名義欲盜刷購買手機、手提電腦等物，但因刷卡連線經銀行照會後以「交易無
    核准」及「交易取消」等原因而未過，致未得逞（故均無簽立簽帳單）。渠二人
    中途另於同四日下午四時五十五分，在同市○○區○○路五三三號之家樂福股份
    有限公司臺中大墩分公司（以下簡稱：家樂福量販店臺中大墩分公司），由乙○○持另一屬甲○○所有一身專屬之信用卡（發卡銀行為國泰商業銀行、卡號：0
    000－0000－0000－0000），施用詐術並由乙○○偽冒其係「甲○○」本人之名義盜刷香煙六條，合計共值三千三百五十六元，並於刷卡時偽造
    「甲○○」之署名於簽帳單之顧客簽名欄處，由乙○○假冒主張其即「甲○○」
    本人並持以行使，以表示該筆消費係由「甲○○」本人所為之意，再將該偽簽「
    甲○○」署名之簽帳單（係二聯式，以複寫方式製作）交付於前揭特約商店店員
    ，供核對信用卡背面簽名，而行使偽造之私文書，致家樂福量販店臺中大墩分公
    司不知情之櫃台店員陷於錯誤，而交付所刷卡之香煙得手，使國泰銀行於該特約
    商店請款時代為墊付消費款項於家樂福量販店臺中大墩分公司，足以生損害於甲○○、國泰銀行及家樂福量販店臺中大墩分公司（即特約商店）等對於確認信用
    卡合法持卡人身分之正確性。嗣經甲○○報警並調閱監視錄帶查證後，始於同年
    月六日循線查獲乙○○與丁○○二人。
二、案經臺中市警察局第一分局報請臺灣臺中地方法院檢察署檢察官偵查起訴。
    理      由
一、訊據上訴人即被告乙○○、丁○○二人對於右揭犯罪事實，除不否認曾與被害人
    甲○○一同飲酒之事實屬實及被告乙○○坦認係其偽冒「甲○○」之名義刷卡消
    費之事實亦屬實在外，餘均矢口否認有何以不明藥劑至使甲○○不能抗拒，而強
    盜其皮包內財物之犯行，被告乙○○辯稱：伊沒有下藥，也沒有強盜之行為，皮
    包不是伊拿的，三張信用卡都是丁○○拿給伊的，伊並沒有拿走皮包內之現金，
    是丁○○提議去刷卡，並且駕駛伊的機車載伊去的，地點都是丁○○選的各等語
    。另被告丁○○則辯稱：伊並沒有參與，全部都是乙○○個人所為，伊全不知情
    。當天中午，伊原本與甲○○在房間聊天，後來，乙○○打電話，說他要來宿舍
    聊天，他來時，酒已經買好了，伊與甲○○在燙好衣服出來時，乙○○已經把酒
    倒好了。喝酒後，甲○○喝醉酒了，乙○○說要把他扶進房間休息，伊與乙○○
    把他扶進房間後，伊先出房間，乙○○比較晚出來，他出來後，就把房間關上，
    乙○○後來說要去買東西，找伊一起去，伊說沒有機車，乙○○說他有機車，伊
    就用乙○○的機車，載乙○○去買東西，買東西時，伊都是陪乙○○進去，但是
    乙○○又要伊出去外面等。伊當時也不知道乙○○的用意為何各等語。惟查：右
    揭犯罪事實，業據被害人甲○○於警、偵訊中及原審法院審理時到庭指訴綦詳，
    核與共同被告乙○○前於警、偵訊中所為之供述相符，況參酌本件係由被告丁○○向被害人甲○○佯稱欲喝酒聊天，且欲與同住之被害人甲○○喝酒之前，尚不
    斷催促被害人甲○○到客廳去喝酒，事後更係由其駕駛被告乙○○之機車搭載被
    告乙○○一同前往各該特約商店盜刷等情，是被告丁○○辯稱其並無前揭犯行，
    實與常情有違。另衡以被告乙○○與丁○○二人間並無何怨隙，被告乙○○要無
    故為設詞誣陷被告丁○○之必要，是本件被告乙○○、丁○○二人確有共謀下手
    強盜及盜刷之犯罪事實，至為灼然。另被告乙○○坦承係由其持用被害人甲○○
    之信用卡盜刷購物之事實，而與被害人甲○○到庭指述情節相符，復有家樂福量
    販店臺中大墩分公司監視錄影帶翻拍照片七紙、國泰銀行九十二年七月三日九十
    二國泰銀（九二）字第一一○號函（內含家樂福量販店臺中大墩分公司消費明細
    及簽帳單商戶存根聯影本一紙）及世華聯合商業銀行消費金融部九十二年七月九
    日（九二）世消金字第○一○五號函（內含甲○○之信用卡消費明細）等附卷足
    資佐證，此部分犯行被告乙○○所為之自白既核與事實相符，應堪予採信。另經
    原審法院詢之證人即被害人甲○○於該院審理時復結證稱：「（問：當日事發經
    過？）當天下午十二點多，快接近一點時，丁○○說乙○○要從屏東上來，我們
    三人都是同事，丁○○說要騎機車要去吃飯，要在樓下等乙○○過來，大約二點
    鐘，他們一起回來，當時我在燙衣服，他們手上拿了三瓶酒，是三瓶小瓶的黑牌
    約翰走路，沒有任何的小菜，他們二人在客廳，叫我過去喝酒，到客廳時，我看
    到桌上有三杯酒，已經蓋好了，是用小杯的免洗杯盛著酒，我的杯子上面，有用
    一個小的鐵蓋子蓋著，之前我有用杯子喝米漿，我以為是用我原本用的杯子去盛
    酒，所以酒的表面上有白色的粉狀、泡沫，所以我不以為意，就拿來喝，杯子原
    先是八分滿，我喝了一半，不到幾分鐘，就沒有任何知覺，我醒來時，大約下午
    五點鐘三十分左右，醒來沒多久，就接到世華銀行的求證電話，因為單比刷卡超
    過一萬元，所以銀行會求證。銀行求證時，我去找我的皮包，發現我的皮包不見
    了，所以我就跟銀行說，我的皮包不見了，我要掛失，接著我又打電話給國泰銀
    行，掛失。」各等語（見原審法院九十二年六月二日審判筆錄），足見被害人甲○○在飲下遭被告二人在酒中摻入不明成分之藥劑後，隨即陷於昏迷之狀態，從
    客觀上判斷業已足以壓制被害人甲○○之意思自由，而使其達於不能抗拒之程度
    無誤。另被告乙○○前於同院受理檢察官聲請羈押被告乙○○之訊問筆錄中，被
    告乙○○亦坦承：伊係因為需要錢；另丁○○也向伊表示需要錢花用等語（詳見
    同院九十一年度聲羈字第四七五號卷），益見被告二人顯均有為自己不法所有之
    意圖甚明。本件事證明確，被告二人犯行均洵堪認定。茲據人愛醫院來函指出：
    本案竟曾於八十七年五月十三日因顱內出血急症入院檢查及治療，沒有手術，出
    院後有多次門診複查情形，九十一年八月間無病歷記載，故不知有任何症侯群。
    （見本案卷第七十二頁），佐以案發日機車由共同被告丁○○騎乘其坐於後座，
    且經由多家廠商均由被告乙○○盜刷被害人甲○○之信用卡以購物等情以觀，足
    見其於本件犯案之際，應無心神喪失抑精神耗弱之情形，所為上開精神狀況之主
    張為無可採，又其具狀請求詰問告訴人即被害人甲○○各情（見本審卷第四十七
    、四十八頁），已據其辯護人於本院行言詞辯論時，將請求捨棄詰問（見同上卷
    第八十六頁），因之本院就被害人於警訊偵查及原審存有之歷次供述資料，已足
    可供參酌，毋庸再行傳訊詰問之，併此明。
二、核上訴人即被告丁○○、乙○○二人所為，均係犯刑法第三百二十八條第一項（
    公訴人漏繕第一項）之普通強盜罪、同法第二百十六條、第二百十條之行使偽造
    私文書罪及同法第三百三十九條第一項、第三項、第一項之詐欺取財既遂（指家
    樂福量販店臺中大墩分公司部分）、未遂（指全虹企業股份有限公司、ＮＯＶＡ
    電腦廣場內之建中通信有限公司部分）罪。又被告二人就上開犯行，均具有犯意
    聯絡與行為分擔，為共同正犯。又被告二人在家樂福量販店臺中大墩分公司特約
    商店之信用卡簽帳單顧客簽名欄內偽造「甲○○」之署名之行為，因係複寫，故
    一次簽名即有二枚署名（此因信用卡簽帳單聯數為二聯所致），偽造署名為偽造
    私文書之階段行為，偽造之低度行為，為高度之行使行為所吸收，均不另論罪。
    再被告前後一次詐欺取財既、二次詐欺取財未遂之犯行，犯罪構成要件相同，顯
    係基於概括犯意反覆為之，為連續犯，應各依刑法第五十六條之規定，從一重論
    處以詐欺取財既遂罪，並加重其刑。另被告所犯上開普通強盜罪、行使偽造私文
    書罪、連續詐欺取財罪三罪間，均具有方法結果之牽連關係，為牽連犯，依刑法
    第五十五條規定應從一重之普通強盜罪處斷。原判決因依刑法第二十八條、第三
    百二十八條第一項、第二百十六條、第二百十條、第三百三十九條第一項、第五
    十五條、第二百十九條，罰金罰鍰提高標準條例第一條前段，審酌被告二人之平
    日素行、其等犯罪之動機、目的均僅係因一時缺錢花用，竟思以不正當方式獲取
    財富，致生損害於甲○○及發卡銀行，其所詐取之金額、以藥劑至使被害人甲○○達於不能抗拒之犯罪方法、手段非屬平和，對社會治安所生之危害甚巨及其等
    於犯罪後均未能坦承犯行，反互為推委砌詞，渠二人之犯後態度實非屬良好等一
    切情狀，分別量處乙○○有期徒刑陸年、丁○○伍年捌月，以示懲儆。
三、至被告所偽造家樂福量販店臺中大墩分公司之信用卡消費簽帳單，除已交由被告
    保管之顧客存根聯外，另餘之商戶存根聯因已交付予樂福量販店臺中大墩分公司
    收執，已非屬被告所有，惟該商戶存根聯上偽造之「甲○○」署名一枚，仍應依
    刑法第二百十九條之規定宣告沒收之（參見最高法院四十三年臺上字第七四七號
    判例）。至於由被告乙○○保管持有之偽造之家樂福量販店臺中大墩分公司之信
    用卡簽帳單顧客存根聯（計一張，其上所偽簽之「甲○○」署名，因各係顧客存
    根聯本體之一部，已不能獨自割裂而分別沒收之），雖係屬被告所有供犯罪所用
    之物，惟因未據扣案附卷，且被告二人又均無法明確交代下落，顯係已遭丟棄滅
  失而不存在，又非屬違禁物，為避免日後執行困難，爰不為宣告沒收之諭知，附
    此敘明。其認事用法及量刑均無正當，上訴人等上訴意旨，仍執陳詞，指摘原判
    決，當非有理由，應予駁回。
四、據上論斷，應依刑事訴訟法第三百六十八條，判決如主文。
本案經檢察官丙○○到庭執行職務。
中      華      民      國      九十二     年    十二     月    十七    日
                                臺灣高等法院臺中分院刑事第六庭
                                      審判長法  官  李  文  雄
                                            法  官  陳  秀  
                                            法  官  陳  嘉  雄
右正本證明與原本無異。
如不服本判決應於收受送達後十日內向本院提出上訴書狀，其未敘述上訴之理由者並
得於提起上訴後十日內向本院補提理由書（均須按他造當事人之人數附繕本）。
                                            書記官  陳  信  和
中      華      民      國      九十二     年    十二     月    十八    日
附表：
家樂福量販店臺中大墩分公司購物簽帳單（盜刷金額為新臺幣三千三百五十六元）商
戶存根聯顧客簽名欄上所偽簽「甲○○」署名一枚。
                                                                        Ｒ


司法院資訊處製作；財團法人民間司法改革基金會備份。
